【裁判字號】    95,簡上,178
【裁判日期】    950811
【裁判案由】    清償借款
【裁判全文】
臺灣臺北地方法院民事判決             95年度簡上字第178號
上  訴  人  甲○○
被上訴人    遠東國際商業銀行股份有限公司
法定代理人  丙○○
訴訟代理人  乙○○
                      號1樓
上列當事人間請求清償借款事件，上訴人對於中華民國94年1月
25日本院臺北簡易庭94年度北簡字第29352號第一審判決提起上
訴，本院於95年7月28日言詞辯論終結，判決如下：
    主      文
上訴駁回。
第二審訴訟費用由上訴人負擔。
    事實及理由
一、被上訴人起訴主張：余承釗（民國89年6月22日死亡）邀同
    訴外人費建中為連帶保證人，於87年11月9日向伊借款新台
    幣（下同）300,000元，約定借款期間至92年11月9日止，自
    借款日起以每月為一期，共分60期，依年金法平均攤還本金
    及利息，借款時之利息採機動利率按年息13.5％計算，並依
    原告基本放款利率另加碼年率4.8%調整，現即依基本放款利
    率8.61%加碼4.8%為13.41%計算利息，如逾期攤還本息時，
    借款金額自應償付日起，逾期在6個月以內者，按上開利率
    10 ％，逾期超過6個月者，按上開利率20％加付違約金，並
    約定如有任何一期不依約清償或攤還本金或付息時，即喪失
    期限利益，視為全部到期。詎系爭借款僅繳息至89年12月9
    日，依約應視為全部到期，至今尚積欠伊本金117,909元迄
    未清償。惟余承釗已死亡而上訴人為其繼承人，爰依消費借
    貸契約及繼承之法律關係，求為命上訴人應給付伊117,909
    元及自90年11月22日至清償日止，按年息13.41％計算之利
    息，並自90年12月23日起至清償日止，逾期在6個月以內者
    ，按上開利率10％，超過六個月者，按上開利率20％計付違
    約金之判決。原審法院為被上訴人全部勝訴之判決，上訴人
    不服提起上訴，而被上訴人於本院審理中，本金部分則減縮
    請求為109,967元（見本院卷第37頁，利息、違約金起算日
    如原判決主文第1項所示），並於本院聲明：上訴駁回。
二、上訴人則以：伊子余承釗並無資力，而被上訴人卻未加以審
    查即行貸款，顯有過失；又余承釗既已死亡，則被上訴人系
    爭借款應向連帶保證人費建中請求，向伊請求為無理由等語
    ，資為抗辯。並於本院聲明：(一)原判決廢棄。(二)被上訴人在
    第一審之訴駁回。
三、查，被上訴人主張：余承釗邀費建中為連帶保證人，於87
    年11月9日向伊借款300,000元，約定借款期間至92年11月9
    日止，自借款日起以每月為一期，共分60期，依年金法平均
    攤還本金及利息，借款時之利息採機動利率按年息13.5％計
    算，並依原告基本放款利率另加碼年率4.8%調整，現即依基
    本放款利率8.61%加碼4.8%為13.41%計算利息，如逾期攤還
    本息時，借款金額自應償付日起，逾期在6個月以內者，按
    上開利率10％，逾期超過6個月者，按上開利率20％加付違
    約金，並約定如有任何一期不依約清償或攤還本金或付息時
    ，即喪失期限利益，視為全部到期而系爭借款僅繳息至89年
    12月9日，目前尚積欠伊借款本金為109,967元；又，余承釗
    於89年6月22日死亡，而上訴人為其繼承人，並未為拋棄繼
    承等情，此有卷附消費者小額貸款契約書、攤還收息記錄查
    詢單、存放款利率一覽表、繼承系統表、余承釗除戶戶籍謄
    本、台灣板橋地方法院93年4月20日板院通家科春字第14094
    號函可憑（見原審卷第7至21頁、第35至36頁、本院卷第18
    頁、第20頁、第39至40頁、第57頁），並為上訴人所不爭執
    ，堪信為真。
四、本院應審究者為(一)被上訴人放款予余承釗是否有過失？(二)上
    訴人是否有清償系爭借款之義務？茲分別論述如下：
(一)、被上訴人放款予余承釗是否有過失？
    查，余承釗邀費建中為連帶保證人向被上訴人申請辦理系爭
    借款時，檢附玖林國際股份有限公司之在職證明書、各類所
    得扣繳暨免扣繳憑單（見本院卷第34至35頁）以供被上訴人
    審核其貸款資力，經被上訴人審核其年薪資為785,640元（
    見本院卷第35頁之各類所得扣繳暨免扣繳憑單），故核貸其
    系爭借款300,000元，顯已盡相當之審核義務，自無何過失
    可言。是上訴人抗辯：余承釗並無資力，而被上訴人未經審
    查即貸款，顯有過失云云，自無可取。
(二)、上訴人是否有清償系爭借款之義務？
    1.按繼承人自繼承開始時，除本法另有規定外，承受被繼承
      人財產上之一切權利、義務。但權利、義務專屬於被繼承
      人本身者，不在此限。民法第1148條定有明文。承前所述
      ，上訴人為余承釗繼承人，且系爭借款債務係財產上給付
      債務，並非專屬被繼承人本人之權利、或義務，故上訴人
      自有依約給付系爭借款債務之義務甚明。
    2.上訴人抗辯：余承釗既已死亡，被上訴人應向連帶保證人
      費建中請求云云。惟按，連帶債務之債權人，得對於債務
      人中之一人或數人或其全體，同時或先後請求全部或一部
      之給付；且，連帶債務未全部履行前，全體債務人仍負連
      帶責任（民法第273條規定參照）。準此，余承釗於89年6
      月22日死亡後，系爭借款既尚未清償完畢，則被上訴人本
      即得向余承釗之繼承人即上訴人為請求（民法第1148條規
      定參照），並不以對連帶保證人費建中執行無效果後，始
      得對上訴人為本件請求至明。況，被上訴人於余承釗死亡
      前，即持本院88年度促字第14685號確定支付命令裁定為
      執行名義，執行連帶保證人費建中之財產，經受償抵充後
      ，系爭借款目前尚餘本金109,967元及自90年11月22日起
      算之利息，暨同年12月23日起算違約金仍未清償，始提起
      本訴等情，業經本院依職權調閱本院88年度執字第15776
      號、91年度執字第136 13號及94年度執字第4909號民事執
      行卷宗查核屬實，並有卷附攤還利息記錄查詢單、債權記
      錄可參（見本院卷第39至41頁、第57頁），是上訴人抗辯
      ：余承釗既已死亡，被上訴人應向連帶保證人費建中請求
      云云，要無可取。
五、從而，被上訴人本於消費借貸契約及繼承之法律關係，請求
    上訴人給付其借款本金109,967元及自90年11月22日至清償
    日止，按年息13.41％計算之利息，並自90年12月23日起至
    清償日止，逾期在6個月以內者，按上開利率10％，超過六
    個月者，按上開利率20％計付違約金，為有理由，應予准許
    。又，判決所命給付金額並未逾500,000元，應依職權宣告
    假執行（民事訴訟法第389第1項第5款規定參照）。是則原
    審判命上訴人如數給付，並依職權宣告假執行，於法並無違
    誤。上訴意旨仍執前詞指摘原判決不當，求予廢棄改判，為
    無理由，應予駁回其上訴。
六、本件事證已臻明確，兩造其餘攻擊或防禦方法，經本院審酌
    後，認均與本件之結論無涉，茲不再一一論述，併予敘明。
七、據上論結，本件上訴為無理由，依民事訴訟法第436條之1第
    3項、第449 條第1項、第78條，判決如主文。
中    華    民    國    95    年    8     月    11    日
                 民事第一庭    審判長法  官  詹文馨
                                     法  官  傅中樂
                                     法  官  楊絮雲
以上正本係照原本作成
本件不得上訴。
中    華    民    國    95    年    8     月    11    日
                                     書記官  高秋芬


司法院資訊處製作；財團法人民間司法改革基金會備份。
